【裁判字號】    99,上易,49
【裁判日期】    990203
【裁判案由】    詐欺
【裁判全文】
臺灣高等法院高雄分院刑事判決          99年度上易字第49號
上  訴  人  臺灣屏東地方法院檢察署檢察官
被      告  戊○○
被      告  己○○
被      告  丙○○
上列上訴人因被告詐欺案件，不服中華民國98年11月30日臺灣屏
東地方法院98年度易字第1111號第一審判決（起訴案號：臺灣屏
東地方法院檢察署98年度偵字第5368號），提起上訴，本院判決
如下：
     主  文
上訴駁回。
     理  由
一、按上訴書狀應敘述具體理由；又第二審法院認為上訴書狀未
    敘述理由或上訴有刑事訴訟法第362 條前段之情形者，應以
    判決駁回之，同法第361 條第2 項、第367 條前段定有明文
    。而依法院辦理刑事訴訟案件應行注意事項第162 條規定：
    「……所稱具體理由，係指須就不服之判決為具體之指摘而
    言，如僅泛稱原判決認事用法不當或採證違法、判決不公等
    ，均非具體理由。……」亦即所謂具體理由，必係依據卷內
    既有訴訟資料或提出新事證，指摘或表明第一審判決有何採
    證認事、用法或量刑等足以影響判決本旨之不當或違法，而
    構成應予撤銷之具體事由，始克當之（例如：依憑證據法則
    具體指出所採證據何以不具證據能力，或依憑卷證資料，明
    確指出所為證據證明力之判斷如何違背經驗、論理法則）；
    倘僅泛言原判決認定事實錯誤、違背法令、量刑失之過重或
    輕縱，而未依上揭意旨指出具體事由，或形式上雖已指出具
    體事由，然該事由縱使屬實，亦不足以認為原判決有何不當
    或違法者（例如：對不具有調查必要性之證據，法院未依聲
    請調查亦未說明理由，或援用證據不當，但除去該證據仍應
    為同一事實之認定），皆難謂係具體理由，俾與第二審上訴
    制度旨在請求第二審法院撤銷、變更第一審不當或違法之判
    決，以實現個案救濟之立法目的相契合，並節制濫行上訴（
    最高法院97年度台上字第892 號判決意旨參照）。
二、經查，檢察官雖於民國98年12月23日即判決送達前提出上訴
    書狀（上訴期滿日99年1 月9 日），並具理由略以告訴人甲○○以被告等尚未賠償損害，為利其提起附帶民事訴訟，爰
    為之提上訴等語。惟查，被告丙○○、戊○○、己○○等3
    人經原審論以詐欺取財罪，分別處應執行有徒刑2 年4 月、
    2 年、2 年2 月，業經原審判決敘述：被告上開犯行業經其
    於原審坦承不諱，核與證人即被害人甲○○、丁○○○、乙○○證述遭到詐騙等情相符（見警卷第459 頁、偵卷第432
    頁；警卷第501 頁；警卷第562 頁、偵卷第426 頁），並有
    臺北縣政府警察局蘆洲分局蘆洲派出所陳報單、受理各類案
    件紀錄表、受理刑事案件報案三聯單，內政部警政署反詐騙
    案件紀錄表，路口監視錄影畫面翻拍照片，被害人之存摺交
    易明細等附卷足稽（見警卷第503-507 、513 、564-565 頁
    ），而認被告3 人之自白與事實相符，堪以採信；復於量刑
    審酌詐騙集團猖獗已久，不法份子屢利用民眾懼怕涉於司法
    案件之弱點趁虛而入、訛稱公權力之行使詐取錢財，進而將
    被害人失慮所交金額席捲一空，不僅漠視司法公權力之威信
    ，更導致被害人之積蓄頓時化無，甚至衍生社會因此喪失人
    際互信，嚴重阻礙正當工商發展及政府政務推動，是被告3
    人均坦認深知詐騙集團橫行多時、害人不淺，猶牟圖己身不
    法利益，率然參與詐騙集團，犯罪動機極其可議；且觀被告
    3 人所為犯行，於事實欄一部份造成被害人高達339 萬4000
    元之損害，於事實欄二部分則致被害人高達1134萬1000元之
    損害，但其等均未能提出任何賠償，以彌補被害人、求得諒
    宥，顯見侵害法益嚴重、犯罪結果影響甚鉅；再者，被告丙○○早於民國81年間起，迭因違反麻醉藥品管理條例、毒品
    危害防制條例、偽造文書等案件，屢經司法程序，有前案紀
    錄表、刑案資料查註紀錄表各1 份可考，詎其復犯下本案，
    顯然不知警惕，毫未因歷次刑案而記取教訓，又被告己○○
    前於97年間，因提供帳戶之幫助詐欺案件，經臺灣新竹地方
    法院以97年度簡上字第176 號判處有期徒刑4 月、緩刑2 年
    確定，有前案紀錄表、刑案資料查註紀錄表各1 份足稽，其
    竟未珍惜緩刑自新之機會，再度涉入詐騙集團犯行，堪認不
    知反省、毫無悔過之意；惟念及被告3 人尚非立於本件犯行
    之主事地位，亦非犯罪所得之主要獲利者（依前揭報酬計算
    方式，被告丙○○、戊○○、己○○各於本件犯行獲利4 萬
    5000元、6 萬6690元、11萬7000元），其等涉案程度不深，
    暨被告3 人猶知坦然面對司法、供承己身罪行不諱，犯後態
    度非劣，兼衡被告戊○○並無前科，素行良好，有前案紀錄
    表、刑案資料查註紀錄表各1 份為憑，其與被告丙○○、己○○再度涉入刑案之素行程度有間等一切情狀，理由堪稱完
    備，且依其量刑審酌之事項，亦無何違反刑法第57條規定之
    情事，客觀上並無不當之處。又檢察官上訴狀所載之理由，
    僅以被害人未及提起附帶民事訴訟為由，而提起上訴，顯未
    明確指出原審判決上開所為之判斷及量刑，有如何違背經驗
    、論理法則之處，亦即並未就原審之採證及判斷指出判決有
    何違背法令或不當之處，其上訴即不合法律上之程式。
三、再上訴不合法律上之程式之情形，雖依刑事訴訟法第367 條
    但書規定：「但其情形可以補正而未經原審法院命其補正者
    ，審判長應定期先命補正。」，惟該條但書規定係指上訴書
    狀未敘述理由，原審未命補提理由書狀之情形。換言之，應
    認僅於被告或檢察官上訴未敘述理由時，原審法院可命其補
    正，而未經原審法院命其補正，第二審法院審判長始應定期
    間先命補正，苟被告或檢察官提起上訴時，上訴書狀已載理
    由者，即不適用。而上訴書狀敘述之上訴理由是否具體，既
    非原審法院可命補正之事項，即毋庸先命補正。從而，上訴
    人之上訴理由書狀未敘述具體理由，且於上訴期間屆滿後之
    20日內（即99年1 月29日以前），亦未補提上訴具體理由，
    依上開規定，顯屬違背法律上之程式，應由本院依同法第36
    7 條前段、第372 條規定，不經言詞辯論判決如主文。
中    華    民    國    99    年    2     月    3     日
                  刑事第七庭    審判長法  官  莊飛宗
                                      法  官  陳明富
                                      法  官  蔡廣昇
以上正本證明與原本無異。
本件判決不得上訴。
中    華    民    國    99    年    2     月    3     日
                                      書記官  曾允志

司法院資訊處製作；財團法人民間司法改革基金會備份。
